【裁判字號】    97,訴,145
【裁判日期】    970513
【裁判案由】    偽造有價證券等
【裁判全文】
臺灣士林地方法院刑事判決               97年度訴字第145號
公  訴  人  臺灣士林地方法院檢察署檢察官
被      告  丙○○
指定辯護人  本院公設辯護人  林龍輝
上列被告因偽造有價證券等案件，經檢察官提起公訴（97年度偵
字第796 號）及移送併案審理（97年度偵字第3382號），本院判
決如下：
    主  文
丙○○竊盜，處有期徒刑肆月，減為有期徒刑貳月；又意圖供行
使之用，而偽造有價證券，處有期徒刑壹年陸月，減為有期徒刑
玖月，偽造之票據號碼ＡＥ0000000號、票載發票日為民
國九十六年二月三日、金額為新臺幣伍拾萬元之支票壹紙沒收之
；應執行有期徒刑拾月，偽造之票據號碼ＡＥ0000000號
、票載發票日為民國九十六年二月三日、金額為新臺幣伍拾萬元
之支票壹紙沒收之。
    事  實
一、丙○○因積欠債務而需款孔急，竟意圖為自己不法之所有，
    於民國95年10月15日前一、二日，在臺北縣三芝鄉○○路○
    段租屋處，竊取其前夫甲○○（原名陳詠霖，業於民國94年
    6 月17日離婚）所有以淡水第一信用合作社營業部為付款人
    之支票號碼為AE0000000 號支票1 張，復未經甲○○之同意
    ，於所竊得上開支票之發票人欄內，盜用甲○○所有之支票
    印鑑章而蓋用「陳詠霖」之印文1 枚；旋為持票向他人調借
    現金以供己使用，竟意圖供行使之用，於95年10月15日，在
    臺北市○○○路之某人住處內，未經甲○○之授權，擅自於
    前開支票上填載發票日為96年2 月3 日，金額新臺幣（下同
    ）50萬元等內容以簽發，並持交不知情之乙○○以調借現金
    而行使之，嗣由乙○○於95年10月26日將上開支票交付不知
    情之廖佩玲以供清償個人借款所用，迨廖佩玲屆期提示未獲
    付款，因得悉該支票業經甲○○掛失止付而遭退票，始查知
    上情。
二、案經臺灣士林地方法院檢察署檢察官自動檢舉偵查起訴。
    理  由
一、按被告以外之人於審判外之言詞或書面陳述，除法律有規定
    者外，不得作為證據；又被告以外之人於審判外之陳述，雖
    不符合同法第159 條之1 至第159 條之4 之規定，但經當事
    人於審判程序同意作為證據，法院審酌該言詞陳述或書面陳
    述作成時之情況，認為適當者，亦得為證據；又當事人、代
    理人或辯護人於法院調查證據時，知有第159條第1 項不得
    為證據之情形，而未於言詞辯論終結前聲明異議者，視為有
    前項之同意，刑事訴訟法第159 條第1 項及第159 條之5 分
    別定有明文。查本判決下列所引用之下列各項證據方法之證
    據能力，當事人及指定辯護人於本院準備程序及審判期日中
    均未予爭執，且迄至言詞辯論終結前亦未再聲明異議，本院
    審酌該等言詞陳述及書面陳述作成時之情況，並無不宜作為
    證據之情事，依刑事訴訟法第159 條之5 之規定，自得作為
    證據。
二、前揭犯罪事實，業據被告丙○○於本院審理中坦承不諱，核
    與證人乙○○及廖佩玲分別警詢及偵審中所指訴之情節相符
    ，並有借貸無息證明、上開票AE0000000 號支票影本、退票
    理由單、遺失票據申報書、票據掛失止付通知書及掛失止付
    票據提示人資料查報表影本各一紙附卷可資佐證，足徵被告
    丙○○之上開自白與事實相符。本件事證明確，被告丙○○
    之犯行洵堪認定，應予依法論科。
三、核被告丙○○上開所為，分別係犯刑法第320 條第1 條之竊
    盜罪及同法第201 條第1 項偽造有價證券罪。又其偽造有價
    證券後而復持以行使，其行使有價證券之低度行為，亦為偽
    造之高度行為所吸收，不另論罪。又其所犯上開二罪間，犯
    意各別，罪名互異，應予分論併罰。然被告丙○○育有一年
    約七歲之幼女，且領有中低收入補助，此有臺北縣三芝鄉中
    低收入證明書及戶籍謄本各一份在卷可參，其因積欠債務致
    需款孔急，而以其前夫即被害人甲○○之名義簽發上開支票
    ，以致觸犯本件最輕本刑為有期徒刑三年以上之罪，而其於
    本院審理中亦表明願意以每月一萬元之方式清償上開支票所
    載款項，僅因告訴人乙○○要求一次返還全數款項而未能達
    成和解，經審酌其上開情節顯堪憫恕，倘依法判處被告丙○○刑法第201 條第1 項所規定之最低度刑罰猶嫌過重，爰依
    刑法第59條之規定減輕其刑。爰審酌被告丙○○未曾受有期
    徒刑以上刑之宣告，此有臺灣高等法院被告全國前案紀錄表
    在卷可稽，其因需款孔急竟竊取被害人甲○○之上開空白支
    票，擅自以被害人甲○○名義簽發票據並交付告訴人乙○○
    以取得款項而行使之，影響真正名義人之權益、金融交易秩
    序及安全，然於犯後尚能坦承犯行，及其品行、犯罪動機、
    目的、手段、生活狀況、智識程度、犯罪所得之利益、犯罪
    所生之損害等一切情狀，分別量處如主文所示之刑。又被告
    丙○○所為本件竊盜及偽造有價證券犯行，其犯罪時間均係
    在96年4 月24日以前，且宣告刑均未逾有期徒刑一年六月，
    爰依中華民國96年罪犯減刑條例第2 條第1 項第3 款及第3
    條第1 項第15款之規定，減其宣告刑二分之一，而分別諭知
    如主文所示之減得之刑，並定其應執行刑。
四、又偽造之票據號碼AE0000000 號、票載發票日為96年2 月3
    日、金額50萬元之支票一紙，雖未扣案，亦無其他積極證據
    證明業已滅失，不論屬於犯人與否，爰依刑法第205 條之規
    定宣告沒收之。
五、至臺灣士林地方法院檢察署97年度偵字第3382號移送併辦意
    旨另以：被告丙○○意圖為自己不法之所有，於95年10月間
    某日，在告訴人乙○○之友人位於臺北市○○路之住處內，
    以其偽造之上開支票一紙持向告訴人乙○○作為借款之擔保
    ，並向告訴人乙○○謊稱該紙支票係被害人甲○○本人所開
    立，致告訴人乙○○陷於錯誤，而於扣除利息後，交付現金
    40萬元予被告丙○○。因認被告丙○○此部分之行為另涉有
    刑法第339 條第1 項之詐欺取財罪嫌。按被告未經審判證明
    有罪確定前，推定其為無罪；又犯罪事實應依證據認定之，
    無證據不得認定犯罪事實；又不能證明被告犯罪者，應諭知
    無罪之判決，刑事訴訟法第154 條第1 項、第2 項及第301
    條第1 項分別定有明文。又事實之認定，應憑證據，如未能
    發現相當證據，或證據不足以證明，自不能以推測或擬制之
    方法，為裁判基礎（最高法院40年度臺上字第86號判例參照
    ）。另認定犯罪事實所憑之證據，雖不以直接證據為限，間
    接證據亦包括在內；然而無論直接或間接證據，其為訴訟上
    之證明，須於通常一般之人不致有所懷疑，而得確信其為真
    實之程度者，始得據為有罪之認定，倘其證明尚未達到此一
    程度，而有合理之懷疑存在時，即無從為有罪之認定，亦有
    最高法院76年度臺上字第4986號判例可資參照。經查：行使
    偽造有價證券以使人交付財物，如果所交付者，即該證券本
    身之價值，則其詐欺取財，仍屬行使偽造有價證券之行為，
    固不另成立詐欺罪，惟如以偽造之有價證券供作擔保或作為
    新債清償而借款，則其借款之行為，為行使有價證券以外之
    另一行為，其間有方法結果關係，應論以詐欺罪之牽連犯，
    最高法院82年度臺上字第4430號著有判決可資參照，然上開
    支票係被告丙○○持向告訴人乙○○調借現金所使用，參諸
    告訴人乙○○於本院審理中證稱該紙支票係被告丙○○於借
    款之際交付供其到期兌現以還款等語，足見被告丙○○行使
    上開偽造支票之目的乃以該支票換取票面價值之現金，並未
    同時另行取得款項，揆諸前揭之說明，自不得另以詐欺罪名
    相繩，是移送併辦意旨認被告丙○○涉有上開詐欺取財犯行
    ，尚屬無從證明。此外，復查無其他積極證據足認被告丙○○有何移送併辦意旨所稱之詐欺取財犯行，本應就此部分犯
    行為無罪之諭知，則該併辦部分自不生審判不可分之關係，
    是本件起訴效力即不及於該移送併辦部分，且該併辦部分亦
    未據起訴，本院自不得併予審究，應退由原檢察官另行依法
    處理。
據上論斷，應依刑事訴訟法第299 條第1 項前段，刑法第320 條
第1 項、第201 條第1 項、第59條、第51條第5 款、第205 條，
刑法施行法第1 條之1 ，中華民國罪犯減刑條例第2 條第1 項第
3款 、第7 條，判決如主文。
本案經檢察官鄭富城到庭執行職務
中    華    民    國    97    年    5    月    13    日
                  刑事第五庭審判長法  官  李育仁
                                  法  官  黃潔茹
                                  法  官  黃雅君
以上正本證明與原本無異。
如不服本判決，應於收受送達後10日內向本院提出上訴書狀，其
未敘述上訴之理由者並得於提起上訴後20日內向本院補提理由書
（均須按他造當事人之人數附繕本）。
                                  書記官  簡湘雲
中    華    民    國    97    年    5     月    13   日
附錄本案論罪科刑法條：
刑法第320條第1項、第201條第1項
中華民國刑法第320條
意圖為自己或第三人不法之所有，而竊取他人之動產者，為竊盜
罪，處 5 年以下有期徒刑、拘役或 5 百元以下罰金。
中華民國刑法第201條
意圖供行使之用，而偽造、變造公債票、公司股票或其他有價證
券者，處3 年以上 10 年以下有期徒刑，得併科 3 千元以下罰
金。


司法院資訊處製作；財團法人民間司法改革基金會備份。
